【裁判字號】    97,易,755
【裁判日期】    970610
【裁判案由】    違反毒品危害防制條例
【裁判全文】
臺灣彰化地方法院刑事判決              97年度易字第755 號
公  訴  人  臺灣彰化地方法院檢察署檢察官
被      告  甲○○
上列被告因毒品危害防制條例案件，經檢察官提起公訴（97年度
毒偵字第1443號），被告於本院準備程序中自白犯罪，本院認有
刑事訴訟法第273條之1第1項之情形，改依簡式審判程序審理判
決如下：
    主  文
甲○○施用第二級毒品，累犯，處有期徒刑肆月，如易科罰金，
以新台幣壹仟元折算壹日。
    事  實
一、甲○○前於民國（下同）88年間，因施用毒品案件，經本院
    以88年度毒聲字第4569號裁定送觀察、勒戒後，認有繼續施
    用毒品之傾向，由本院以88年度毒聲字第4859號裁定令入戒
    治處所施以強制戒治，嗣經裁定停止戒治，於89年4月11日
    停止戒治處分付保護管束，再經本院以89年度毒聲字第4962
    號裁定撤銷停止戒治，令入戒治處所強制戒治，甫於90年6
    月17日執行完畢。惟其於前開強制戒治執行完畢釋放後5年
    內之95年5月10日凌晨2時許，復因施用第二級毒品之犯行，
    經本院以95年度彰簡字第574號案判處有期徒刑3月，如易科
    罰金，以銀元300元折算1日確定；另因竊盜案件，經本院於
    95年8月30日以95年度易字第776號判決判處有期徒刑6月，
    如易科罰金，以銀元300元折算1日確定，上揭2案經本院裁
    定定應執行有期徒刑8月，如易科罰金，以銀元300元折算1
    日確定，甫於95年12月25日易科罰金執行完畢。詎其仍不知
    悔改，復基於施用第二級毒品甲基安非他命之犯意，於97年
    3月25日晚上10時許，在彰化縣花壇鄉○○村○○街之友人
    處，以將甲基安非他命置於玻璃球內，再以火燒烤吸食其煙
    之方式，施用第二級毒品甲基安非他命1次。嗣於97年3月26
    日下午3時45分許，為警在彰化縣福興鄉○○路○段與東昇路
    口處查獲，再對其採集尿液檢驗後，始查知上情。
二、案經彰化縣警察局鹿港分局報請臺灣彰化地方法院檢察署檢
    察官偵查起訴。
    理  由
一、本件被告甲○○所犯係死刑、無期徒刑、最輕本刑為3年以
    上有期徒刑或高等法院管轄第一審案件以外之罪，並於本院
    行準備程序時就被訴事實為有罪之陳述，本院改依簡式審判
    程序審理，先予敘明。
二、上揭事實，業據被告甲○○於警詢、偵訊、本院審理時均坦
    承不諱，且其於97年3月26日為警查獲時所採取之尿液，經
    送鑑驗結果，確呈安非他命及甲基安非他命陽性反應，此有
    彰化縣警察局鹿港分局委託檢驗尿液代號與真實姓名對照表
    及詮昕科技股份有限公司97年4月3日報告編號00000000號濫
    用藥物尿液檢驗報告各1紙附卷可稽，應認被告之自白確與
    事實相符，堪以採信。
三、按觀察、勒戒或強制戒治執行完畢釋放後，5年內再犯毒品
    危害防制條例第10條之罪，即應直接依法追訴判決，固毋庸
    再行該條例針對「初犯」所規定之觀察、勒戒或強制戒治等
    治療程序，然若係於觀察、勒戒或強制戒治執行完畢釋放後
    ，5年後再犯第10條之罪者，則應重新依該條例第20條第1項
    、第2項關於「初犯」之規定，先行送觀察、勒戒，並依其
    觀察、勒戒結果有無繼續施用毒品傾向，以定其是否施以強
    制戒治之治療程序，再於上開治療程序執行完畢後始由檢察
    官為不起訴處分，而非直接加以追訴處罰，此觀諸現行生效
    施行之毒品危害防制條例（於92年7月9日修正公布、自93年
    1月9日施行）第20條、第23條之規定甚明。而考諸前開毒品
    危害防制條例之修正理由主要係認觀察、勒戒或強制戒治後
    5年後再犯者，顯見前所實施之觀察、勒戒或強制戒治已足
    以遮斷其施用毒品之癮，為期自新及協助其斷除毒癮，對此
    5年後再犯者仍適用初犯之規定（即該條例第20條第3項之規
    定），即先經觀察、勒戒、強制戒治之程序【見該條例第20
    條修法理由5第3項修正理由 (二)】，且為配合簡化施用毒
    品犯之刑事處遇程序，並鑑於經觀察、勒戒或強制戒治執行
    完畢釋放後5年內再犯者，其再犯率甚高，原據以實施之觀
    察勒戒及強制戒治既已無法收其實效，自應施以刑事處遇【
    見該條例第23條修正理由三 (二)】，凡此俱見現行毒品危
    害防制條例於修正時刪除修正前二犯及三犯之規定，一改修
    法前繁雜之處遇程序，僅將施用毒品犯簡化區分為初犯、再
    犯外，並認施用毒品者係屬病患性犯人，以觀察、勒戒戒除
    其身癮，併以強制戒治方式祛除心癮之措施。由是觀之，現
    行毒品危害防制條例仍採「刑罰處遇程序」與「治療之保安
    處分程序」二者併行之方式，並將施用毒品者區分為「初犯
    」與「再犯」之不同，詳言之，倘毒品施用者係前經觀察、
    勒戒或強制戒制等治療程序執行完畢5年後，始再施用毒品
    之「初犯」，因認前所執行之觀察、勒戒或強制戒治足收戒
    除毒癮之效，自應重新先經觀察、勒戒或強制戒治等治療程
    序，並於治療程序執行完畢後由檢察官直接為不起訴處分，
    毋庸對之追訴處罰，反觀，在「再犯」之情形，因其先前所
    為治療程序顯未能收祛除毒癮之實效，且考量施用毒品者之
    再犯率偏高，乃簡化其刑事處遇程序，而對之直接追訴處罰
    ，不再施以保安處分之治療程序，是現行毒品危害防制條例
    所採「初犯」與「再犯」之界分，已揚棄過去修正前毒品危
    害防制條例所採一、二、三犯之判斷標準及處遇程序，且側
    重於觀察、勒戒或強制戒治等治療程序是否確實收其成效。
    因之，對於所謂「初犯」與「再犯」之區別，除應視其是否
    於觀察、勒戒或強制戒治執行完畢釋放後，5年後再犯者外
    ，尚應兼顧其前次所施予觀察、勒戒、強制戒治程序之成效
    以資判斷，如此方能貫徹現行毒品危害防制條例之修正立法
    意旨，且細繹現行毒品危害防制條例第20條、第23條之立法
    理由可知，所謂「再犯」應係指依該條例規定執行觀察、勒
    戒、強制戒治完畢釋放，再犯施用毒品罪者均屬之（見該條
    例第20修法理由二後段），是對於現行毒品危害防制條例第
    20條第3項規定「觀察、勒戒或強制戒治執行完畢後，5年後
    再犯」之解釋，自應限於該施用毒品之行為人於觀察、勒戒
    或強制戒治執行完畢後5年內均未再有任何施用毒品之犯行
    ，始足當之，茍其施用毒品之犯行，前經觀察、勒戒或強制
    戒治執行完畢後，5年內曾因再犯施用第一、二級毒品之行
    為，而經法院判處刑罰之處遇程序確定者，縱其係於觀察、
    勒戒或強制戒治執行完畢5年後復為施用毒品者（即修正前
    毒品危害防制條例所稱之三犯或三犯以上），因其於治療程
    序之保安處分執行完畢5年內，既仍有繼續施用毒品之犯行
    ，即難認前所執行之治療程序有何戒除其身心毒癮之成效可
    言，自不得僅憑該次施用毒品犯行係在前次執行治療程序之
    保安處分完畢後，5年後再犯一端，即依現行毒品危害防制
    條例第20條第3項規定，逕認為「初犯」，而適用同條第1、
    2項之觀察、勒戒或強制戒治等治療程序，否則無異使接受
    治療程序執行成效不彰，而屢犯施用毒品罪之行為人，僅因
    其施用毒品行為與前次觀察、勒戒或強制戒治完畢之時間相
    距已逾5年，反得循初犯之保安處分程序，獲邀寬典，不啻
    與前揭毒品危害防制條例之修法初衷背道而馳，是就此情形
    ，仍應認屬「再犯」之範疇，直接適用刑事刑罰處遇之程序
    ，始符修法之本旨。查本件被告前於88年間，因施用毒品案
    件，經本院以88年度毒聲字第4569號裁定送觀察、勒戒後，
    認有繼續施用毒品之傾向，由本院以88年度毒聲字第4859號
    裁定令入戒治處所施以強制戒治，嗣經裁定停止戒治，於89
    年4月11日停止戒治處分付保護管束，再經本院以89年度毒
    聲字第4962號裁定撤銷停止戒治，令入戒治處所強制戒治，
    甫於90年6月17日執行完畢，惟其於前開強制戒治執行完畢
    釋放後5年內之95年5月10日凌晨2時許，復因施用第二級毒
    品之犯行，經本院以95年度彰簡字第574號案判處有期徒刑3
    月，如易科罰金，以銀元300元折算1日確定乙情，此有臺灣
    高等法院被告前案紀錄表及臺灣彰化地方法院檢察官刑案資
    料查註紀錄表各1份在卷可參。揆諸前開判決及決議意旨，
    因被告在前揭強制戒治執行完畢之5年內，業有施用第二級
    毒品之行為，是本次被告於97年3月25日再次施用第二級毒
    品1次之犯行，即與5年後再犯之情形有別，應依法追訴、審
    理，且本案事證明確，應予依法論科。
四、按甲基安非他命係毒品危害防制條例所定之第二級毒品，不
    得非法施用。是核被告甲○○所為，係犯毒品危害防制條例
    第10條第2項之施用第二級毒品罪。查被告為供施用第二級
    毒品甲基安非他命，而持有第二級毒品之低度行為，應為施
    用之高度行為所吸收，不另論罪。又查，被告前於95年間，
    因施用第二級毒品之犯行，經本院以95年度彰簡字第574號
    案判處有期徒刑3月，如易科罰金，以銀元300元折算1日確
    定；另因竊盜案件，經本院於95年8月30日以95年度易字第
    776號判決判處有期徒刑6月，如易科罰金，以銀元300元折
    算1日確定，上揭2案經本院裁定定應執行有期徒刑8月，如
    易科罰金，以銀元300元折算1日確定，甫於95年12月25日易
    科罰金執行完畢，有臺灣彰化地方法院檢察署刑案資料查註
    紀錄表及臺灣高等法院被告前案紀錄表各1份在卷可憑，其
    於5年以內再犯本件有期徒刑以上之罪，構成累犯，應依刑
    法第47條第1項規定加重其刑。爰審酌被告曾因施用毒品經
    執行觀察、勒戒及強制戒治後，仍未能戒斷其施用毒品之惡
    習，再犯本件施用毒品犯行，足見其雖經觀察、勒戒及強制
    戒治之治療程序，猶未能戒絕毒品而再次施用，惡行非輕，
    顯未能善體國家設置觀察、勒戒及強制戒治機構，協助毒品
    施用者戒除毒癮之良法美意，惟念及施用毒品本質上係戕害
    自身健康之行為，尚未嚴重破壞社會秩序或侵害他人權益，
    及其施用第二級毒品之動機、目的、所生危害及犯罪後坦承
    犯行態度尚屬良好等一切情狀，量處如主文所示之刑，並諭
    知易科罰金之折算標準。
據上論斷，應依刑事訴訟法第273條之1第1項、第299條第1項前
段，毒品危害防制條例第10條第2項，刑法第11條前段、第47條
第1項，第41條第1項前段，判決如主文。
本案經檢察官張聖傳到庭執行職務。
中    華    民    國    97    年    6    月    10     日
                  刑事第二庭         法  官  黃齡玉
以上正本證明與原本無異。
如不服本判決，應於判決送達後10日內，向本院提出上訴書狀，
上訴書狀應「敘述具體上訴理由」，並按他造當事人之人數附繕
本。「切勿逕送上級法院」。
中    華    民    國    97    年    6    月    10     日
                                     書記官  施嘉玫
毒品危害防制條例第10條
施用第二級毒品者，處 3 年以下有期徒刑。


司法院資訊處製作；財團法人民間司法改革基金會備份。
